【裁判字號】    98,上易,1478
【裁判日期】    980622
【裁判案由】    竊盜
【裁判全文】
臺灣高等法院刑事判決                98年度上易字第1478號
上  訴  人  臺灣板橋地方法院檢察署檢察官
被      告  甲○○
上列上訴人因竊盜案件，不服臺灣板橋地方法院97年度易字第76
8號，中華民國98年4月30日第一審判決（起訴案號：臺灣板橋地
方法院檢察署97年度偵字第1652號），提起上訴，本院判決如下
：
    主  文
上訴駁回。
    理  由
一、按不服地方法院之第一審判決而上訴者，應向管轄第二審之
    高等法院為之。上訴書狀應敘述具體理由。第二審法院認為
    上訴書狀未敘述理由或上訴有第362條前段之情形者，應以
    判決駁回之。刑事訴訟法第361條第1項、第2項、第367條前
    段，分別定有明文。所謂具體理由，必係依據卷內既有訴訟
    資料或提出新事證，指摘或表明第一審判決有何採證認事、
    用法或量刑等足以影響判決本旨之不當或違法，而構成應予
    撤銷之具體事由，始克當之，例如：依憑證據法則具體指出
    所採證據何以不具證據能力，或依憑卷證資料，明確指出所
    為證據證明力之判斷如何違背經驗、論理法則，若僅泛言原
    判決認定事實錯誤、違背法令、量刑失之過重或輕縱，而未
    依上開意旨指出具體事由，或形式上雖已指出具體事由，然
    該事由縱使屬實，亦不足以認為原判決有何不當或違法者，
    如對於不具有調查必要性之證據，法院未依聲請調查亦未說
    明理由，或援用證據不當，但除去該證據仍應為同一事實之
    認定，皆難謂係具體理由，俾與第二審上訴制度旨在請求第
    二審法院撤銷、變更第一審不當或違法之判決，以實現個案
    救濟之立法目的相契合，並節制濫行上訴，有最高法院97年
    度臺上字第892號判決要旨參照。再者，最高法院65年臺上
    字第2836號判例要旨指出：「上訴於第三審法院，其上訴書
    狀應敘述上訴之理由，為刑事訴訟法第382條第1項所明定。
    本件原審檢察官提出之上訴書，僅云『茲據告訴人某甲具狀
    請求提起上訴前來，經核內容，尚非顯無理由，檢附原書狀
    ，提起第三審上訴，請予法辦』，並無一語指摘原判決如何
    違背法令，及該書狀內容如何尚非顯無理由。刑事訴訟法既
    無上訴理由得引用或檢附其他文件代替之規定，揆之首開說
    明，其上訴程式自屬不合」；同院69年臺上字第2724號判例
    要旨亦表示：「刑事訴訟法第382條第1項所謂上訴書狀應敘
    述上訴之理由，係指上訴書狀本身應敘述上訴理由而言，非
    可引用或檢附其他文書代替，以為上訴之理由。蓋刑事訴訟
    法規定各種文書之制作，應具備一定之程式，其得引用其他
    文書者，必有特別之規定始可，如刑事訴訟法第48條、第37
    3條。否則，即難認其上訴已合法律上之程式。」修正後刑
    事訴訟法第361條、第367條規定與第382條第1項規定之意旨
    相合，自應為相同之適用。易言之，不服地方法院之第一審
    判決而上訴者，須提出上訴書狀，並於上訴狀記載具體理由
    ，同時應於上訴狀本身內敘明上訴之理由，不得引用或檢附
    其他文書代替，以為上訴之理由。上訴書狀若引用或檢附其
    他文書代替，以為上訴理由者，該引用或檢附之其他文書內
    容，非屬上訴書狀之內容，故上訴書狀是否敘述具體理由，
    應就所引用或檢附之文書以外之內容加以觀察、判斷，若除
    去該引用、檢附之文書外，其餘部分之敘述，不能認係具體
    理由者，上訴即非合法。
二、檢察官上訴意旨略以：原審判決被告甲○○無罪，係以證人
    即告訴人乙○○之指證前後岐異及扣案監視錄影帶之畫面閃
    爍、畫質不佳，無法擔保證人乙○○指述之真實性，而不能
    證明被告之竊盜犯行，為其論斷依據。惟查：告訴人與證人
    之陳述有部分前後不符，或相互間有所歧異時，究竟何者為
    可採，法院乃得本其自由心證予以斟酌，非謂一有不符或矛
    盾，即應認其全部均為不可採信，尤其關於行為動機、手段
    及結果等之細節方面，告訴人之指陳，難免故予誇大，證人
    之證言，有時亦有予以渲染之可能，然其基本事實之陳述，
    若果與真實性無礙時，則仍非不得予以採信，最高法院74年
    台上字第1559號判例參照。本件證人乙○○於警詢、偵訊、
    迄於原審法院審理時，均一致指證其自監視器畫面目睹被告
    甲○○竊取DVD光碟後藏置於外套內，雖於指證被告遭查獲
    之細節有所不一，然其於歷次偵審時，對被告竊取DVD光碟
    之基本事實並無變異且指訴詳實，雖其中難免就細節有稍許
    出入，惟乃人類記憶失誤之可能範圍內，反而真實。衡諸證
    人乙○○與被告素無怨隙，證人並無攀誣被告之必要等情，
    足認證人乙○○指證被告竊取DVD光碟情節，具有可憑信性
    。原審竟對證人陳述查獲細節方面，偶而有先後不一，即遽
    認為全不可採，並對被告判決無罪，顯有失據，尤其忽視被
    告結帳部分DVD，隱藏其他DVD之怪異行為，確值非議。本件
    原審判決，認事用法既有違誤，請將原判決撤銷，更為適當
    合法之判決。
三、經核：細繹原審判決對於被告甲○○因無積極證據足以認定
    成立竊盜罪，依法應為無罪諭知之得心證與適用法律理由，
    均已說明甚詳。關於檢察官提起上訴所指摘之事項，單憑店
    員即證人乙○○之證述為憑，然其證述係從監視器目睹被告
    將影片光碟置入外套內，惟經原審勘驗案發時監視器錄影帶
    ，僅見被告選取光碟片之動作，未見證人所指將光碟片放入
    外套之畫面，此有原審勘驗筆錄可證。則證人乙○○雖稱自
    監視器目睹被告之犯行，然該監視錄影卻查無證人所指被告
    之犯行，則被告是否有證人所指之犯行，即有疑問？基於無
    罪推定之原則，原審為被告無罪判決之諭知，其認事用法，
    核無違誤。
四、而揆諸檢察官之上訴理由書，係對原判決已說明事項及屬原
    審採證認事職權之適法行使，持憑己見而為不同之評價。是
    公訴人上訴所為指摘，未就原判決有何採證認事、用法等足
    以影響原判決本旨之不當或違法，而為具體指摘。揆諸首揭
    規定，其上訴自屬不合法律上之程式，爰不經言詞辯論，逕
    予駁回其上訴。
據上論斷，應依刑事訴訟法第367條前段、第372條，判決如主文
。
中    華    民    國    98    年    6    月  22      日
                  刑事第八庭  審判長法  官  鄭文肅
                                    法  官  蔡光治
                                    法  官  劉嶽承
以上正本證明與原本無異。
不得上訴。
                                    書記官  何仁崴
中    華    民    國    98    年    6     月    22    日


司法院資訊處製作；財團法人民間司法改革基金會備份。
